臺灣士林地方法院刑事判決
111年度審金訴字第1143號
公  訴  人  臺灣士林地方檢察署檢察官
被      告  王正杰


                    （另案於法務部○○○○○○○執行中，現寄押於法務部○○○○○○○）
上列被告因詐欺等案件，經檢察官提起公訴（111年度偵字第213
79號、第21398號），被告於本院準備程序時就被訴事實為有罪
陳述，經本院合議庭裁定由受命法官獨任改行簡式審判程序審理
，並判決如下：
    主  文
王正杰犯三人以上共同詐欺取財罪，處有期徒刑壹年，併科罰金
新臺幣伍仟元，罰金如易服勞役，以新臺幣壹仟元折算壹日。又
犯三人以上共同詐欺取財罪，處有期徒刑壹年壹月，併科罰金新
臺幣伍仟元，罰金如易服勞役，以新臺幣壹仟元折算壹日。應執
行有期徒刑壹年貳月，併科罰金新臺幣陸仟元，罰金如易服勞役
，以新臺幣壹仟元折算壹日。
    事實及理由
一、本案被告王正杰所犯者為刑事訴訟法第273條之1第1項所定
    死刑、無期徒刑、最輕本刑為3年以上有期徒刑以外之罪，
    且非高等法院管轄之第一審案件，而被告就被訴事實均為有
    罪之陳述，經告知簡式審判程序之旨，並聽取被告、檢察官
    之意見後，本院合議庭裁定由受命法官獨任改行簡式審判程
    序，是本案之證據調查，依刑事訴訟法第273條之2規定，不
    受同法第159條第1項、第161條之2、第161條之3、第163條
    之1及第164條至第170條等規定之限制，合先敘明。
二、本件犯罪事實及證據，除均引用檢察官起訴書之記載（如附
    件）外，另更正及補充如下：
  ㈠事實部分：
　⒈起訴書犯罪事實欄第1行至第2行所載「王正杰於民國111年4
    月間某日，加入姓名年籍不詳之人所組成3人以上詐騙集團
    ，擔任取簿手及提款車手」補充為「王正杰於民國111年4月
    間某日，加入真實姓名年籍不詳、飛機軟體暱稱『柔柔』、『
    大聰明』、『彤彤』等人所組成3人以上詐騙集團，擔任取簿手
    及提款車手，並約定每日可獲得新臺幣5,000元之報酬」；
    起訴書犯罪事實欄㈡第2行所載「11時38分」更正為「11時3
    5分」。
　⒉起訴書犯罪事實欄所載「張瑩鈺訴由」應予刪除。
　⒊起訴書附表一關於告訴人之記載均更正為「被害人」。
　⒋附表一編號1「詐欺時間、方式、金錢（新臺幣）」欄所載「
    111年5月12日」補充為「111年5月12日20時許」、「0時9分
    」更正為「1時56分許」；「被告提領時間、地點、金額」
    欄所載「19時12分至翌日0時12分」更正為「19時12分至翌
    日1時56分」、末行補充「其中4萬9,989元為被害人張瑩鈺
    匯入之款項」。
　⒌附表二編號1「詐欺時間、方式、金錢（新臺幣）」欄所載「
    111年5月20日撥打電話予被害人佯稱略以：被害人先前網路
    購物訂單有誤，須依指示匯款云云」更正並補充為「111年5
    月20日16時54分許，撥打電話予被害人佯稱略以：簽單分期
    付款設定錯誤，須依指示匯款云云」。
　㈡證據部分補充：
　⒈被告王正杰於本院民國111年12月1日準備程序及審理時所為
    之自白。
　⒉統一超商交貨便寄貨收據、貨態查詢系統擷圖。
三、論罪科刑
  ㈠核被告王正杰於起訴書附表一、二所為，均係犯刑法第339條
    之4第1項第2款之三人以上共同詐欺取財罪、洗錢防制法第1
    4條第1項之一般洗錢罪。
  ㈡被告與「柔柔」、「大聰明」、「彤彤」及其他本案詐欺集
    團成員間，就上揭犯行，均有犯意聯絡及行為分擔，均應論
    以共同正犯。
  ㈢被告於起訴書附表一多次提款行為，係本於同一犯罪動機，
    在密切接近之時間、地點實施，並侵害同一法益，各行為之
    獨立性極為薄弱，依一般社會健全概念，在時間差距上，難
    以強行分開，在刑法評價上，以視為數個舉動之接續施行，
    合為包括之一行為予以評價，較為合理，僅論以接續犯之一
    罪。
  ㈣又被告於起訴書附表一、二，均係一行為同時觸犯三人以上
    共同詐欺取財罪及一般洗錢罪，為想像競合犯，均應依刑法
    第55條規定，從一重之三人以上共同詐欺取財罪論處。
  ㈤被告於起訴書附表一、二所為犯行，犯意各別，行為互殊，
    應予分論併罰。
  ㈥按洗錢防制法第16條第2項規定：「犯前2條之罪，在偵查或
    審判中自白者，減輕其刑」；另按想像競合犯之處斷刑，本
    質上係「刑之合併」，其所謂從一重處斷，乃將想像競合犯
    組成之評價上數罪，合併為科刑一罪，其所對應之刑罰，亦
    合併其評價上數罪之數法定刑，而為一個處斷刑。易言之，
    想像競合犯侵害數法益者皆成立犯罪，論罪時必須輕、重罪
    併舉論述，同時宣告所犯各罪名，包括各罪有無加重、減免
    其刑之情形，亦應說明論列，量刑時併衡酌輕罪部分量刑事
    由，評價始為充足，然後依刑法第55條前段規定「從一重處
    斷」，非謂對於其餘各罪可置而不論。因此，法院決定處斷
    刑時，雖以其中最重罪名之法定刑，做為裁量之準據，惟於
    裁量其輕重時，仍應將輕罪合併評價在內（最高法院108年
    度台上字第4405、4408號判決意旨）。查被告於偵查、本院
    準備程序及審理時均自白前開一般洗錢犯行，依上開規定原
    應減輕其刑，惟被告所犯之一般洗錢罪，均屬想像競合犯其
    中之輕罪，揆諸前開說明，就被告此部分想像競合輕罪得減
    刑部分，爰依刑法第57條規定，均於量刑時一併衡酌。
  ㈦爰審酌被告不思以合法途徑賺取錢財，竟加入詐欺集團擔任
    取簿手及提領詐欺贓款之車手工作，致使本案詐欺集團各次
    詐欺取財犯行得以遂行，價值觀念顯有偏差，且所為製造詐
    欺款項之金流斷點，掩飾、隱匿詐欺犯罪所得之舉，除增加
    檢警查緝難度，更造成他人財物損失，助長詐欺犯罪盛行，
    危害社會治安，所為應予嚴懲。惟念被告犯後坦承犯行，考
    量其前因施用毒品案件，經臺灣新北地方法院以109年度審
    易字第1283號判決判處有期徒刑2月、109年度簡字第4537號
    判決判處有期徒刑2月確定，嗣經同法院以110年度聲字第22
    號裁定應執行刑為有期徒刑3月確定，於110年5月11日易科
    罰金執行完畢之前科素行，有臺灣高等法院被告前案紀錄表
    存卷可參（檢察官並未就被告構成累犯之事實及應加重其刑
    事項提出主張並具體指出證明之方法，本院參酌最高法院刑
    事大法庭110年度台上大字第5660號裁定意旨，僅將被告之
    前科紀錄列入刑法第57條第5款「犯罪行為人之品行」之量
    刑審酌事項），兼衡被告於本案之犯罪動機、手段、於本案
    詐欺集團之分工及參與情節、被害人等遭詐騙之金額、所生
    危害、被告洗錢部分均符合洗錢防制法第16條第2項減刑要
    件等情，兼衡其自陳國中肄業之教育智識程度、離婚、入監
    前無業之家庭生活經濟狀況等一切情狀，分別量處如主文所
    示之刑，並均諭知罰金易服勞役之折算標準。復衡酌本案各
    次犯行時間密接、罪質相同等情，定其應執行刑及罰金易服
    勞役之折算標準如主文所示。
四、沒收
  ㈠按犯罪所得，屬於犯罪行為人者，沒收之；於全部或一部不
    能沒收或不宜執行沒收時，追徵其價額；犯罪所得已實際合
    法發還被害人者，不予宣告沒收或追徵，刑法第38條之1第1
    項前段、第3項、第5項分別定有明文。次按「任何人都不得
    保有犯罪所得」為普世基本法律原則，犯罪所得之沒收、追
    繳或追徵，在於剝奪犯罪行為人之實際犯罪所得（原物或其
    替代價值利益），使其不能坐享犯罪之成果，以杜絕犯罪誘
    因，可謂對抗、防止經濟、貪瀆犯罪之重要刑事措施，性質
    上屬類似不當得利之衡平措施，著重所受利得之剝奪。然苟
    無犯罪所得，自不生利得剝奪之問題，固不待言，至二人以
    上共同犯罪，關於犯罪所得之沒收、追繳或追徵，應就各人
    所分得者為之。又所謂各人「所分得」，係指各人「對犯罪
    所得有事實上之處分權限」，法院應視具體個案之實際情形
    而為認定；倘若共同正犯各成員內部間，對於不法利得分配
    明確時，固應依各人實際分配所得沒收。至於共同正犯各成
    員有無犯罪所得、所得數額，係關於沒收、追繳或追徵標的
    犯罪所得範圍之認定，固非屬犯罪事實有無之認定，並不適
    用「嚴格證明法則」，無須證明至毫無合理懷疑之確信程度
    ，應由事實審法院綜合卷證資料，依自由證明程序釋明其合
    理之依據以認定之（最高法院104年8月11日104年度第13次
    刑事庭會議決議、最高法院104年度台上字第3937號判決意
    旨參照）。被告王正杰否認取得任何報酬，而依卷內現存事
    證，亦查無證據資料足認被告曾自本案詐欺集團獲得任何犯
    罪所得，故本案尚無犯罪所得應予宣告沒收或追徵之問題。
  ㈡再按犯洗錢防制法第14條之罪，其所移轉、變更、掩飾、隱
    匿、收受、取得、持有、使用之財物或財產上利益，沒收之
    ，洗錢防制法第18條第1項前段定有明文。關於犯罪行為人
    犯洗錢防制法第14條之罪，其所掩飾、隱匿之財物本身僅為
    洗錢之標的，難認係供洗錢所用之物，故洗錢行為之標的除
    非屬於前置犯罪之不法所得，而得於前置犯罪中予以沒收者
    外，既非本案洗錢犯罪之工具及產物，亦非洗錢犯罪所得，
    尤非違禁物，尚無從依刑法沒收規定予以宣告沒收，自應依
    上開第18條第1項前段規定予以宣告沒收。且此規定係採義
    務沒收主義，祇要合於前述規定，法院即應為相關沒收之諭
    知，然該洗錢行為之標的是否限於行為人者始得宣告沒收，
    法無明文，是從有利於被告之認定，倘法條並未規定「不問
    屬於犯罪行為人與否均沒收」時，自仍以屬於被告所有者為
    限，始應予沒收。查被告上繳至本案詐欺集團之款項，為洗
    錢之標的，既非被告所有，被告亦無事實上之處分權限，依
    據上開說明，自無從依洗錢防制法第18條第1項前段規定宣
    告沒收或追徵，併此敘明。
據上論斷，應依刑事訴訟法第273條之1第1項、第299條第1項前
段、第310條之2、第454條第2項，洗錢防制法第14條第1項，刑
法第11條前段、第28條、第339條之4第1項第2款、第55條、第42
條第3項前段、第51條第5款、第7款，刑法施行法第1條之1第1項
，判決如主文。
本案經檢察官陳韻中提起公訴，檢察官林聰良到庭執行職務。
中　　華　　民　　國　　111 　年　　12　　月　　22　　日
                  刑事第十一庭法  官  蘇怡文
以上正本證明與原本無異。 
如不服本判決應於收受送達後20日內向本院提出上訴書狀，並應
敘述具體理由。其未敘述上訴理由者，應於上訴期間屆滿後20日
內向本院補提理由書（均須按他造當事人之人數附繕本）「切勿
逕送上級法院」。因疫情而遲誤不變期間，得向法院聲請回復原
狀。 
                             書記官  林孟君   
中　　華　　民　　國　　111 　年　　12　　月　　22　　日
附錄本案論罪科刑法條全文：
洗錢防制法第2條
本法所稱洗錢，指下列行為：
一、意圖掩飾或隱匿特定犯罪所得來源，或使他人逃避刑事追訴
    ，而移轉或變更特定犯罪所得。
二、掩飾或隱匿特定犯罪所得之本質、來源、去向、所在、所有
    權、處分權或其他權益者。
三、收受、持有或使用他人之特定犯罪所得。

洗錢防制法第14條
有第2條各款所列洗錢行為者，處7年以下有期徒刑，併科新臺幣
5百萬元以下罰金。
前項之未遂犯罰之。
前二項情形，不得科以超過其特定犯罪所定最重本刑之刑。

中華民國刑法第339條之4
犯第339條詐欺罪而有下列情形之一者，處1年以上7年以下有期
徒刑，得併科1百萬元以下罰金：
一、冒用政府機關或公務員名義犯之。
二、三人以上共同犯之。
三、以廣播電視、電子通訊、網際網路或其他媒體等傳播工具，
    對公眾散布而犯之。
前項之未遂犯罰之。
附件：
臺灣士林地方檢察署檢察官起訴書
                                    111年度偵字第21379號
                                    111年度偵字第21398號
　　被　　　告　王正杰　男　29歲（民國00年0月0日生）
　　　　　　　　　　　　住○○市○○區○○街00巷0弄00號3
　　　　　　　　　　　　樓
　　　　　　　　　　　　國民身分證統一編號：Z000000000號
                      （另案在法務部○○○○○○○執行中）
上列被告因詐欺等案件，已經偵查終結，認應提起公訴，茲將犯
罪事實及證據並所犯法條分敘如下：
　　　　犯罪事實
一、王正杰於民國111年4月間某日，加入姓名年籍不詳之人所組
    成3人以上詐騙集團，擔任取簿手及提款車手。王正杰為下
    列犯行:
（一）王正杰與該詐騙集團成員基於詐欺及洗錢之犯意聯絡，由
      王正杰依詐騙集團成員指示於111年5月12日12時28分，至
      臺北市○○區○○路000號統一超商福通門市領取高寶侑寄出
      內含高寶侑所申辦郵局帳號000000000000號帳戶、中國信
      託商業銀行帳號000000000000號帳戶提款卡之包裹。王正
      杰再將之交予不詳詐騙集團成員。該詐騙集團成員於附表
      一所示時間，以附表一所示方式，詐騙附表一所示被害人
      ，致附表一所示被害人陷於錯誤，匯入金錢至附表一所示
      帳戶。王正杰隨即依指示持詐騙集團成員所提供之上開中
      國信託商業銀行帳號000000000000號帳戶提款卡，於附表
      一所示時間、地點，提領附表一所示款項後，交予詐騙集
      團成員。
（二）王正杰與該詐騙集團成員基於詐欺及洗錢之犯意聯絡，由
      王正杰依詐騙集團成員指示於111年5月20日11時38分，至
      臺北市○○區○○○路0段000號統一超商福順門市領取廖唯程
      寄出內含廖唯程所申辦台灣中小企業銀行帳號0000000000
      0號帳戶提款卡之包裹。王正杰再將之交予不詳詐騙集團
      成員。該詐騙集團成員於附表二所示時間，以附表二所示
      方式，詐騙附表二所示被害人，致附表二所示被害人陷於
      錯誤，匯入金錢至附表二所示帳戶。
    嗣附表一、二所示被害人察覺有異報警處理，為警循線查悉
         上情。
二、案經張瑩鈺訴由臺北市政府警察局士林分局報告偵辦。
　　　　證據並所犯法條
一、證據清單及待證事實：
編號 證據名稱 待證事實 1 被告王正杰於警詢、偵查中供述 坦承於上開時地領取包裹，及擔任提款車手等語。 2 證人即告訴人張瑩鈺、被害人張惠之警詢證述 證稱遭詐騙集團詐騙之事實。 3 證人高寶侑、廖唯程之警詢證述 證稱寄出金融帳戶提款卡之事實。   4 被告領取包裹之監視器影像 佐證被告於上開時、地，領取包裹之事實。  5 卷附中國信託商業銀行帳號000000000000號帳戶交易明細表、提款機提領監視器影像畫面 佐證告訴人等遭詐騙匯款至左列帳戶及被告於附表一時間、地點提領款項之事實。  6 卷附台灣中小企業銀行帳號00000000000號帳戶帳戶交易明細表 佐證被害人遭詐騙匯款至左列帳戶之事實。 
二、核被告所為，係犯刑法第339條之4第1項第2款加重詐欺取財
    及洗錢防制法第14條第1項等罪嫌，其與不詳詐騙集團成員
    為共同正犯。被告以一行為觸犯二罪名，請從一重論以加重
    詐欺罪嫌處斷。被告就附表一、二之2次犯行，犯意各別，
    行為亦殊，請予分論併罰。至報告機關認證人高寶侑、廖唯
    程亦為被告行為之被害人乙節，查現今在金融機構開戶已屬
    相當便利，若有合法使用帳戶之需求，自無需使用他人之金
    融機構帳戶資料作為工具，證人高寶侑、廖唯程所述為辦理
    貸款而受騙提供帳戶，亦有不合理之處，是證人證人高寶侑
    、廖唯程提供上開帳戶提款卡供他人使用，尚難認係被告行
    為之被害人，而遽入被告於罪。惟倘若此部分成立犯罪，因
    與前開起訴事實，具有想像競合犯之裁判上一罪關係，應為
    起訴效力所及，爰不另為不起訴處分，併此敘明。
三、依刑事訴訟法第251條第1項提起公訴。
　　此　致
臺灣士林地方法院
中　　華　　民　　國　 111　 年　  10　　月　  27    日                               檢察官 陳韻中
本件正本證明與原本無異　　　　　
中　　華　　民　　國　 111　  年　  10　　月　  31    日
　　　　　                    書記官 林秀玉　
附錄本案所犯法條全文： 
中華民國刑法第339條之4
犯第 339 條詐欺罪而有下列情形之一者，處 1 年以上 7 年以
下有期徒刑，得併科 1 百萬元以下罰金：
一、冒用政府機關或公務員名義犯之。
二、三人以上共同犯之。
三、以廣播電視、電子通訊、網際網路或其他媒體等傳播工具，
    對公眾散布而犯之。
前項之未遂犯罰之。
洗錢防制法第14條
有第二條各款所列洗錢行為者，處 7 年以下有期徒刑，併科新
臺幣 5 百萬元以下罰金。
前項之未遂犯罰之。
前二項情形，不得科以超過其特定犯罪所定最重本刑之刑。
附表一：
編號 告訴人  詐騙時間、方式、金錢（新臺幣） 匯入帳戶 被告提領時間、地點、金額 1 告訴人 張瑩鈺 詐騙集團成員於111年5月12日撥打電話予告訴人佯稱略以：告訴人先前網路購物訂單有誤，須依指示匯款云云，致告訴人陷於錯誤於翌日（13日）0時9分匯入4萬9989元至右列銀行帳戶。 中國信託商業銀行帳號000000000000號帳戶 被告於111年5月12日19時12分至翌日0時12分，在新北市○○區○○路0段000號等處提款機，持左列中國信託商業銀行帳號000000000000號帳戶提款卡提領計17萬6000元。 
附表二：
編號 被害人  詐騙時間、方式、金錢（新臺幣） 匯入帳戶 1 張惠 詐騙集團成員於111年5月20日撥打電話予被害人佯稱略以：被害人先前網路購物訂單有誤，須依指示匯款云云，致被害人陷於錯誤於當日16時54分、17時匯入4萬9987元、4萬9987元至右列銀行帳戶。 台灣中小企業銀行帳號00000000000號帳戶